【裁判字號】    89,上訴,3511
【裁判日期】    890824
【裁判案由】    偽造貨幣等
【裁判全文】
臺灣高等法院刑事判決                          八十九年度上訴字第三五一一號
    上  訴  人  臺灣新竹地方法院檢察署檢察官
    被      告  乙○○
    選任辯護人  徐國楨
                曾能煜
    被      告  甲○○
    選任辯護人  李文傑
                林建鼎
右上訴人因被告等偽造貨幣等案件，不服臺灣新竹地方法院八十九年度訴字第三四七
號，中華民國八十九年八月二十四日第一審判決（起訴案號：臺灣新竹地方法院檢察
署八十九年度偵字第八一號、第二八九八號）提起上訴，本院判決如左：
    主  文
上訴駁回。
    事  實
一、乙○○於民國八十八年十二月二十三日晚間，在新竹市忠孝保齡球館廁所內，見
    廁所中有脫離不詳姓名年籍之人所持有之綠色提袋，內有新台幣（下同）千元鈔
    票一百四十張（均係偽鈔）以及綁鈔帶一捲，竟意圖為自己不法之所有，而將該
    物予以侵占入己。嗣於八十八年十二月二十五日凌晨零時三十分許，在新竹市○
    ○街五巷一號東城旅社五○一室內臨檢查獲，並扣得千元鈔票一百四十張以及綁
    鈔帶一捲。
二、案經新竹市警察局第二分局報告及台灣新竹地方法院檢察署檢察官自動檢舉偵查
    起訴。
    理  由
壹、有罪部分：
一、前揭事實，業據被告乙○○於警訊（見偵查卷第三至五頁）、偵查（見偵查卷第
    二十四至二十五頁、第三十五頁反面至第三十六頁）、原審（見原審卷第十四、
    四十三頁）及本院（見本院卷第七十頁及八十九年十二月一日審判筆錄）供承明
    確，復有扣案之千元鈔票及綁鈔帶可資佐證。又前揭千元鈔票一百四十張係置於
    一綠色提袋之中，且該綠色提袋內尚有綁鈔帶一捲等情，業據被告乙○○供述無
    訛，若擁有該物之人倘若要將之丟棄，則當可將之依照垃圾處理之方式予以丟棄
    ，而不使之為人發現，應無將鈔票置於綠色提袋內，並放入綁鈔帶一捲，而置於
    易引起清潔人員注意之新竹市忠孝保齡球館廁所內，是該物應係離本人所持有之
    物，應可認定。再被告乙○○於取得前揭物品後，即購買偽鈔測試筆加以測試，
    ，亦據其供述明確，顯有將之侵占入己之意思及行為。綜合上述，本件事證已臻
    明確，被告乙○○之犯行堪以認定。
二、核被告乙○○意圖為自己不法之所有，而侵占離本人所持有之物，所為係犯刑法
    第三百三十七條之侵占離本人所持有之物罪。原審就此部分，認被告乙○○所犯
    罪證明確，適用刑法第三百三十七條、第四十二條第二項，罰金罰鍰提高標準條
    例第一條前段、第二條之規定，並審酌被告乙○○犯罪之動機、目的、手段、方
    法、所生損害尚屬輕微，且犯罪後態度尚稱良好等一切情狀，酌予量處罰金三千
    元，並諭知罰金易服勞役之折算標準。另以扣案之偽造千元鈔一百四十張並非違
    禁物（並不處罰單純持有之行為），且被告乙○○前揭所犯係侵占行為，尚未成
    立行使偽造貨幣之行為（容後詳述），則扣案之偽造千元鈔一百四十張，毋庸依
    照刑法第二百條規定予以沒收；又扣案之偽鈔測試筆一枝、綁鈔帶一捲、吹風機
    一支，與被告乙○○前揭侵占行為無關，乃不為沒收之諭知。核其認事用法，均
    無不合，量刑亦屬妥適。公訴人就裁判上一罪之行使偽造貨幣部分提起上訴，相
    關之此侵占離本人所持有之物部分，依刑事訴訟法第三百四十八條第二項之規定
    ，亦視為已經上訴。而此部分之上訴為無理由，應予駁回。
貳、無罪部分：
一、公訴意旨略以：被告乙○○與甲○○二人，得知被告乙○○所得前揭千元鈔票係
    偽造之貨幣後，竟將該筆偽幣浸水並冰於冰箱後，由被告甲○○以吹風機吹皺，
    以求混淆他人，被告二人並共同行使上開偽鈔約六萬多元，因認其等均尚涉有刑
    法第一百九十六條第一項之罪。
二、按犯罪事實應依證據認定之，無證據不得推定其犯罪事實；又不能證明被告犯罪
    者，應諭知無罪之判決，刑事訴訟法第一百五十四條、第三百零一條第一項分別
    定有明文。而所謂認定犯罪事實之證據，係指足以認定被告確有犯罪行為之積極
    證據而言，該項證據自須適合於被告犯罪事實之認定，始得採為斷罪資料，又苟
    未能發現相當證據或證據不足以證明，自不能以推測或擬制之方法，以為裁判基
    礎，故被告否認犯罪事實所持之辯解，縱屬不能成立，仍非有積極之證據足以證
    明其犯罪行為，不能遽為有罪之認定，有最高法院二十九年上字第三一○五號、
    四十年台上字第八六號及三十年上字第一八三一號判例可資參照。
三、公訴意旨認被告乙○○與甲○○二人涉有前揭犯行，無非係以被告乙○○與甲○
    ○二人之供述、勘驗扣案偽鈔筆錄以及扣案之物資為佐證。訊之被告乙○○與甲
    ○○二人均否認有前揭犯行，被告乙○○辯稱：原本是要請甲○○去玩，後來發
    現是偽鈔就不敢用，一直待在旅社之中，並未使用，且於偵查中係說每月可賺六
    萬多元，並未說有使用偽鈔等語；被告甲○○則辯稱：並未使用扣案偽鈔，且拾
    得時係一百四十張，扣案亦是一百四十張，並無短少，顯未行使等語。經查：
（一）扣案之千元鈔票「經檢視偽鈔有浮水印及辨識條，人頭肖像顏色稍深，與真鈔
      十分相似，幾乎難以辨識，其中有遭浸濕之偽鈔肖像領口有遭偽鈔測試筆塗抹
      過之痕跡，其中有三十五張均經過偽鈔筆測試，其上均有反應」等情，業據檢
      察官勘驗無誤，並有勘驗筆錄在卷可稽（見偵查卷第二十七頁），另經原審勘
      驗結果，扣案之千元鈔票，其鈔票「號碼為ＤＭ四七六五二五ＧＴ、ＤＭ二五
      ○二四七ＢＶ、ＣＭ一六三○三七ＧＷ、ＣＮ九三○一五九ＢＶ、ＢＱ四六六
      一五九ＤＵ，每一號碼均有千元紙鈔數十張，除前開五號碼外，並無其他號碼
      」（見原審卷第四四頁），足見扣案之千元鈔票應均係偽鈔。
（二）就被告二人是否使用偽鈔一節，經原審勘驗台灣新竹地方法院檢察署八十九年
      二月二十三日訊問筆錄錄音帶結果，其內容係「（檢察官問：）『你們有無使
      用過？』，（被告乙○○答：）『沒有，看起來像假的不敢用』，（檢察官問
      ：）『你作何行業』，（被告乙○○答：）『白天送飲料，晚上送菜，一個月
      約賺六萬多元』」等語，有勘驗筆錄於原審卷可參（見原審卷第十八頁反面）
      ，是台灣新竹地方法院檢察署八十九年二月二十三日訊問筆錄所載「『你們有
      無使用偽鈔』，（答：）『白天送飲料，晚上送菜，一個月加起來有六萬多元
      』」等語，應係略載被告乙○○月收入六萬多元之情，並非被告乙○○已經花
      用偽鈔六萬多元。再被告乙○○偽造貨幣案件，經查並未發現有收受、行使偽
      鈔知（之）情事等情，亦有新竹市警察局第二分局八十九年七月五日（八九）
      竹市警二分刑字第一五六○八號函在卷可稽（見原審卷第三一頁），是被告乙
      ○○與甲○○二人應無行使偽造之偽鈔。
（三）綜上所述，被告乙○○與甲○○二人前開辯詞，應堪採信，此外復查無其他積
      極確切之證據足資證明被告二人有何公訴人所指之犯行，自屬不能證明其等此
      部分犯罪。
四、上訴意旨另以：被告二人以偽鈔筆予以測試後，得知被告乙○○所侵占入己之千
    元鈔票係偽造之貨幣，竟將該筆偽幣浸水並冰於冰箱後，由被告甲○○以吹風機
    吹皺，以求混淆他人等情，因認其等涉有刑法第一百九十五條第二項之變造貨幣
    未遂罪嫌。惟查依公訴人所指之上開事實，將該筆偽幣浸水並冰於冰箱後，再以
    吹風機予以吹皺，該行為縱足以影響紙鈔之平整及是否有皺摺，然對於鈔票本身
    是否偽鈔並不發生不同結果，其行為實難以變造視之，自難遽認此部分罪責。
五、原審就此部分，依調查證據之結果，斟酌全辯論意旨，認被告二人犯罪不能證明
    ，就被告乙○○部分，因公訴意旨認被告乙○○此部分行為與前揭有罪部分之行
    為，有牽連犯之裁判上一罪之關係，故不另為無罪之諭知，而就被告甲○○部分
    為無罪之諭知，經核亦無不合。公訴人上訴認應變更法條改論以被告二人刑法第
    一百九十五條第二項之罪，為無理由，應予駁回。
據上論斷，應依刑事訴訟法第三百六十八條，判決如主文。
本案經檢察官費玲玲到庭執行職務。
中      華      民      國    八十九    年     十二     月     十五     日
              臺灣高等法院刑事第十一庭
                                  審判長法  官  楊  照  男
                                        法  官  楊  炳  禎
                                        法  官  王  詠  寰
右正本證明與原本無異。
如不服本判決應於收受送達後十日內向本院提出上訴書狀，其未敘述上訴之理由者並
得於提起上訴後十日內向本院補提理由書（均須按他造當事人之人數附繕本）。
                                        書記官  駱  麗  君
中      華      民      國    八十九    年     十二     月      十五    日
附錄：本判決論罪科刑法條全文
刑法第三百三十七條
意圖為自己或第三人不法之所有，而侵占遺失物、漂流物或其他離本人所持有之物者
，處五百元以下罰金。（罰金提高十倍）


司法院資訊處製作；財團法人民間司法改革基金會備份。
